【裁判字號】    98,交聲再,23
【裁判日期】    981005
【裁判案由】    過失傷害
【裁判全文】
臺灣高等法院刑事裁定                98年度交聲再字第23號
再審聲請人
即受判決人  甲○○
                      號2樓
上列聲請人因過失傷害案件，對於本院98年度交上易字第42號，
中華民國98年5月19日第二審確定判決，聲請再審，本院裁定如
下：
    主  文
再審之聲請駁回。
    理  由
一、再審聲請意旨略稱：
（一）本件二審改判有罪，僅依刑事訴訟法第421條提出下列3項
      重要證據未獲審酌聲請再審：
  １、依本案證據監視器畫面光碟內容可見有一與本人共同救助
      本案告訴人之女子，其於當時位於傷者後方清楚目擊本人
      騎車行駛在告訴人左前方而傷者係自摔，並告知本人及到
      場救護之消防隊員該事實，且當時本人與該女子均表明願
      意陪同赴醫院協助至程序完備，然此節因消防隊員告知無
      需吾等協助任何事項並請吾等離開，始未完成筆錄以資證
      明，而本人與該名女子亦未互相留下聯絡方式；惟本人亦
      曾提出請求傳喚當時到場處理之消防隊員到庭作證，未獲
      調查而逕行宣判，在此請求調查並傳喚該消防隊員作證。
  ２、本案判決理由述及本人自告訴人右後方撞擊告訴人致其向
      左摔出，並有遭撞之車損；如係本人與其發生擦撞，則吾
      車之左側相對位置必有對應之車損及對方車輛留下之微量
      跡證，可由刑事局之刑事鑑定，必可得證本人實未有本案
      所控撞擊告訴人右後方致其向左摔出之事實，在此請求對
      二車進行碰撞車損鑑定。
  ３、證人丁○○赴交通事故鑑定委員會及一審法庭作證所言均
      避重就輕，選擇性陳述所見監視器面情況，其證詞自有明
      顯且嚴重之瑕疵，然卻為本案判決有罪之絕對重要且唯一
      之依據，在此請求，排除丁○○之證詞及以其證詞做出鑑
      定之二次交通事故鑑定報告後再審，或再傳洪員作證以釐
      清事實。
（二）本件二審判決書中有罪理由之錯謬及違反刑事訴訟法之處
      ：
  １、本人於審理期間曾提出本案證據無證明力之訴求，然卻完
      全未獲就證據證明力之辯論機會，卻逕於判決理由中述及
      無證明力過低之情形，做出有罪之判決，違反刑事訴訟法
      第162條「應予當事人以辯論證據證明力之機會」。
  ２、原確定判決理由述及證人即告訴人其「當時曉得有人從伊
      機車右後方碰伊」，核與大安分局偵查員丙  ○○向當地
      之台新銀行調取事發交叉路口之監視錄影光碟檢視後「確
      認上情無誤」...，（2）00分44秒：畫面左側出現2人分
      別騎乘機車...，「足見自00分44秒至00分54秒前告訴人
      機車附近之唯一經過機車為被告之機車」「足認被告確於
      前揭時地駕車撞擊告訴人致其受傷之行為」，此三段敘述
      前後矛盾，毫無事實證據足資佐證，全為先入為主認定被
      告有罪之針對性武斷之推論，並作為推翻一審無罪判決改
      判有罪之依據，違反刑事訴訟法第154條「犯罪之事實應
      依證據認定之，無證據不得推定其犯罪事實」。
  ３、一審判決與本人主張述及告訴人證詞前後矛盾（先稱左側
      肩膀遭人撞擊後於觀看監視書面後稱右後方遭人撞擊），
      顯見其根不知是否與人發生擦撞，且極有可能係其不慎自
      摔而隱瞞不提，其證詞不足採信；然原確定判決理由述及
      「告訴人自96年5月8日即明確指稱遭不明車輛撞擊」，此
      點與一審判決無關卻逕自推翻一審判決，過於專斷且毫無
      事實證據根據。
  ４、原確定判決理由述及「惟前開證人既未親眼目睹車禍事故
      之發生經過...自無再予傳喚之必要」，此文意指洪員非
      目擊證人，其證詞無參考價值，如此則應依本人聲請再審
      理由三之請求，排除丁○○之證詞及以其證詞做出鑑定之
      二次交通事故鑑定報告後維持一審無罪判決，或再傳洪員
      作證、以釐清事實。
  ５、卷內明述「檢察官上訴之二理由經審酌非有理由」，卻在
      未有新事證足以推翻一審判決無罪理由之情況下，逕以刑
      事訴訟法第369條撤銷一審無罪判決改判有罪，違反刑事
      訴訟法368條「第二審法院認為上訴無理由者，應以判決
      駁回之」。
二、按刑事訴訟法第421條規定，不得上訴於第三審法院之案件
    ，其經第二審法院確定之有罪判決，就足生影響於判決之重
    要證據漏未審酌，得聲請再審。而所謂「足生影響於判決之
    重要證據漏未審酌」者，係指該證據業經法院予以調查或經
    聲請調查而未予調查，致於該確定判決中漏未加以審認，而
    該證據如經審酌，則足生影響於該判決之結果，應為被告有
    利之判決而言。如當事人所提出之證據，縱加以審酌，仍不
    足以生影響於該判決結果者，或法院已加以調查，而本於論
    理法則、經驗法則，而為證據之取捨，不採為被告有利之認
    定者，即非漏未審酌，自不得據為再審之理由。又所謂重要
    證據，必須該證據已足認定受判決人應受無罪、或免訴、或
    輕於原審所認定之罪名方可，如不足以推翻原審所認定罪刑
    之證據，即非足生影響於原判決之重要證據。次按「刑事訴
    訟法第421條所規定因重要證據漏未審酌而聲請再審者，指
    該證據於案情有重要關係且未經審酌者而言，如證據業經法
    院本其自由心證予以取捨及判斷，僅係對此持相異評價，即
    不能以此為由聲請再審」，最高法院89年度台抗字第30號裁
    定要旨亦著有明文。
三、經查：
（一）原確定判決認聲請人即被告犯刑法第284條第1項前段之過
      失傷害罪，已綜合審酌證人即告訴人乙○○於警詢、偵查
      及原審審理所為證述、事發路口之監視錄影光碟、監視錄
      影翻拍照片、第一審光碟勘驗筆錄、道路交通事故現場圖
      、臺北市政府警察局大安分局交通分隊道路交通事故補充
      資料、談話紀錄表、道路交通事故調查報告表(一)及(二)、當
      事人登記聯單、臺北市○○○○○道路交通事故肇事人自
      首情形紀錄表、車損照片五幀等件、臺北市立聯合醫院仁
      愛院區96年5月18日出具之（甲）字第0099號驗傷診斷書
      一紙等件，認被告確有於前揭時地駕車撞擊告訴人致其受
      傷之行為。並以被告於原審坦承勘驗監視錄影光碟攝得之
      畫面及偵查卷第16頁翻拍照片中最靠近告訴人機車偏斜倒
      地處之機車騎士，及後來騎機車折返穿深色衣服戴安全帽
      手持行動電話之人，即為其本人，及供承有折返現場後，
      以其妻申領之0000000000門號撥打110報案，及參酌臺北
      市政府警察局指揮中心受理110報案紀錄單、行動電話通
      聯調閱查詢單、臺北市消防局函覆之救護紀錄表等件，認
      被告機車自告訴人機車開始傾倒至其滑行倒地時，均為最
      靠近告訴人機車左傾倒地處附近之唯一車輛。再以監視器
      攝得之畫面顯示，認案發當時僅有被告騎乘機車經過告訴
      人身旁，則告訴人倒地受傷之結果，在事理上已無法排除
      非被告所為之可能。並參酌台北市車輛行車事故鑑定委員
      會鑑定意見書、台北市車輛行車事故鑑定覆議委員會鑑定
      覆議意見書等證據資料，敘明其所憑之證據及認定之理由
      ，且對於聲請人於事實審法院審理中否認犯行，所為辯解
      要屬卸責之詞，不足採取之原因，依憑卷證資料，詳加指
      駁。是原確定判決所為犯罪事實之認定，均有卷內證據資
      料足憑。
（二）聲請人雖指摘本院98年度交上易字第42號確定判決，有刑
      事訴訟法第421條所定之「重要證據漏未審酌」再審事由
      ，經核：
  １、聲請人主張案發現場有一女子當時位於傷者後方目擊其本
      人騎車行駛在告訴人左前方，而傷者係自摔，並告知聲請
      人及到場救護之人員，原確定判決未為調查而逕行宣判云
      云。經查，聲請人於第一審審理中，固曾具狀主張現場有
      一女子，該女子曾向救護人員說明事發經過，請求查證等
      情（見第一審卷一第21頁），惟聲請人於警詢時自承該女
      子沒有留下資料給伊及警方，伊亦不認識該女子等語（見
      96年度偵字第21315號卷第10頁）；於第一審97年10月7日
      審理程序自承：伊沒有看到救護人員有抄錄該女子的資料
      等語（見第一審卷二第36頁）；而經第一審法院函查台北
      市政府警察局、台北市消防局檢附之有關交通事故調查報
      告表（見第一審卷二第49至57頁）、救護記錄表（見第一
      審二卷第47頁），亦無被告所稱現場目擊女子之年籍資料
      ，經第一審法官詢問聲請人有何意見，聲請人表示：沒有
      意見；第一審法官並詢問聲請人有無其他事項或證據需要
      調查？聲請人答稱：沒有等語（見第一審卷二第65頁反面
      、第66頁）；嗣於原確定判決98年4月28日審理期日經審
      判長詢問：「尚有何證據請求調查？」，聲請人答稱：「
      我在一審提的證據有提到一個女性目擊證人，但無法聯絡
      到她，其餘無」等語（見本院98交上易字第42號卷第33頁
      ），是聲請人於原確定判決審理中僅提及傳訊其所稱女姓
      目擊證人，並未再聲請傳訊其所稱救護人員，是原確定判
      決未再予傳訊其所稱救護人員，且未於判決理由內審酌，
      尚難認原確定判決有所稱重要證據漏未審酌之情事。況查
      ，依卷存證據資料顯示並無聲請人所稱現場目擊女子之年
      籍資料可供查考，而依聲請人所述到場救護之人員係案發
      後始到現場之人，已非現場目擊之人，而聲請人所稱該救
      護人員縱有聽聞聲請人所稱現場目擊女子所述，仍屬救護
      人員聽聞自該女子所述，而該女子既無從查證，自亦無從
      查證消防隊員所述是否真實，是聲請人所述聲請傳喚到場
      救護之人員，縱加以審酌，尚難認該證據已足認定受判決
      人應受無罪、或免訴、或輕於原審所認定之罪名，是聲請
      人據此聲請再審，應認為與聲請再審之證據需為足影響判
      決之重要證據之要件不符。
  ２、聲請人復稱其於案發當日所騎乘機車沒有與告訴人之機車
      發生碰撞，其機車沒有車損，其願意做車損鑑定云云，查
      ，聲請人於97年4月18日第一審審理期間所提出之答辯狀
      固提出其所騎乘2FG-287號機車照片影本一紙（見第一審
      卷一第47頁）；原確定判決審理期間就聲請人車損一節，
      向臺北市政府警察局大安分局函詢聲請人騎乘車號2FG-28
      7號重型機車案發時之車損照片，經該分局覆以：本案係
      機車逃逸事件，故無該機車案發時的車損照片等語（見本
      院交上易字第42卷第23頁），是原確定判決就此部分已為
      調查，而查無有利於聲請人之證據；次查，原確定判決認
      定聲請人本件車禍之肇事人，係依據上開第（一）項所述
      之證據資料，已如前述，而本件案發時間是96年5月3日11
      時40分許，聲請人於案發後雖有以電話報案，惟並未停留
      在現場至警方到場處理之時，已據證人即現場處理之警員
      戊○○於第一審證稱：伊到現場沒有看到車禍事故的當事
      人或他們駕駛的車輛，後回到現場僅找到救護單上記載之
      機車，並未發現事故另一方之機車等語在卷（見第一審卷
      二第34頁），聲請人亦自承：當時伊看到告訴人送醫後，
      伊就騎車離開了，沒有逗留在現場等語（見第一審卷二第
      36頁），是聲請人事後再提出其機車或機車照片以供檢驗
      ，然既非案發當時當場採證，縱聲請人聲稱係案發當時之
      車況，仍屬聲請人一人所述，如無其他積極證據以資佐證
      ，已無從確認其事後所提出之機車或機車照片之車況是否
      與案發當時相符，是原審未將聲請人機車送鑑定，仍難認
      有就足以影響於判決之重要證物漏未審酌之情事。
  ３、聲請人另稱證人丁○○赴交通事故鑑定委員會及一審法庭
      作證所言均避重就輕，選擇性陳述所見監視器面情況，其
      證詞有明顯且嚴重之瑕疵，然卻為本案判決有罪之依據，
      請求排除丁○○之證詞及以其證詞做出鑑定之二次交通事
      故鑑定報告，或再傳證人丁○○作證云云，惟查，原確定
      判決以證人即告訴人乙○○於警詢、偵查及原審審理所為
      證述、事發路口之監視錄影光碟、監視錄影翻拍照片、第
      一審光碟勘驗筆錄、道路交通事故現場圖、臺北市政府警
      察局大安分局交通分隊道路交通事故補充資料、談話紀錄
      表、道路交通事故調查報告表(一)及(二)、當事人登記聯單、
      臺北市○○○○○道路交通事故肇事人自首情形紀錄表、
      車損照片五幀等件、臺北市立聯合醫院仁愛院區96年5月
      18日出具之（甲）字第0099號驗傷診斷書一紙等件，已認
      定被告確有於前揭時地駕車撞擊告訴人致其受傷之行為，
      並未再以證人丁○○之證詞作為聲請人有罪之依據（詳見
      原確定判決理由二第（一）項），原確定判決雖併以交通
      事故鑑定委員會二次鑑定意見為佐證（見原確定判決理由
      二第（二）第3小項），該鑑定意見內容雖有提及證人丁
      ○○之證述，亦核係原確定判決對證據本其自由心證予以
      取捨及判斷，聲請人對證人丁○○之證詞縱持相異評價，
      依前開說明，仍難以此為由聲請再審。
（三）末按，「再審係就確定判決事實錯誤而設之救濟方法，原
      確定判決關於沒收及追徵之諭知有無違法，此乃適用法律
      問題，再抗告人以此聲請再審，顯有誤會。」最高法院43
      年台抗字第60號判例可參。是再審係對確定判決認定事實
      錯誤而設之救濟程序，聲請意旨另謂原確定判決違反刑事
      訴訟法第162條、第154 條、第368條云云，核非屬再審審
      酌事項，另聲請意旨另謂原確定判決過於專斷云云，乃對
      原確定判決對證據之取捨及判斷之指摘，均與聲請再審之
      要件不合。
四、綜上所述，聲請人所述，尚與刑事訴訟法第421條所定足生
    影響於判決之重要證據漏未審酌之再審要件不合，聲請人聲
    請再審，為無理由，應予駁回。
據上論結，應依刑事訴訟法第434條第1項，裁定如主文。
中    華    民    國    98    年    10    月    5     日
                  刑事第六庭  審判長法  官  林堭儀
                                    法  官  張明松
                                    法  官  吳淑惠
以上正本證明與原本無異。
不得抗告。
                                    書記官  陳雅加
中    華    民    國    98    年    10    月    6     日


司法院資訊處製作；財團法人民間司法改革基金會備份。
